【裁判字號】    97,訴,650
【裁判日期】    970630
【裁判案由】    侵權行為損害賠償
【裁判全文】
臺灣高雄地方法院民事判決               97年度訴字第650號
原      告  乙○○
被      告  興泰實業股份有限公司
法定代理人  甲○○
訴訟代理人  丙○○
上列當事人間侵權行為損害賠償事件，本院於民國97年6 月12日
言詞辯論終結，判決如下：
    主  文
原告之訴及其假執行之聲請均駁回。
訴訟費用由原告負擔。
    事實及理由
一、按訴狀送達後，原告不得將原訴變更或追加他訴，但擴張或
    減縮應受判決事項之聲明者，不在此限，民事訴訟法第255
    條第1 項第3 款定有明文。本件原告於起訴後將原應受判決
    事項聲明之金額即被告應給付原告新台幣（下同）3,683,38
    9 元，減縮為3,431,579 元，核係訴之聲明金額之減縮，與
    上揭法條規定相符，依法自應予以准許，合先敘明。
二、原告主張：原告係從事虱目魚養殖業者，自民國95年10月起
    ，原告向被告購買其出產之「金牌」虱目魚飼料（下稱系爭
    飼料）以餵養虱目魚。嗣原告於96年6 月間欲收成販賣虱目
    魚時，卻發現虱目魚未達應有之成長規格，經原告將系爭飼
    料送請行政院農業委員會畜產試驗所飼料化驗中心及水產試
    驗所檢驗服務中心進行化驗，檢驗後發現系爭飼料所含之「
    粗纖維」超出「粗纖維不高於6.5 ％」之標準（下稱系爭標
    準），是系爭飼料顯有瑕疵存在，致原告須將虱目魚延長飼
    養2 個月，始能達到原成長規格販售，原告因而受有下列損
    害：(1)魚塭租金之費用87,332元。(2)魚塭員工之費用140,00
    0 元。(3)魚塭電費之費用37,954元。(4)魚塭設備保養之費用
    25,900元。(5)增加之飼料費用1,006,800 元。(6)所失價差利
    益2,100,000 元，以上損害金額合計3,431,579 元（下稱系
    爭損害）。原告爰依民法第227 條不完全給付之規定，請求
    被告賠償系爭損害3,431,579 元。聲明：(1)被告應給付原告
    3,431,579 元，及自起訴狀繕本送達被告翌日起至清償日止
    ，按年息5 ％計算之利息。(2)願供擔保請准宣告假執行。
三、被告則以：被告有自95年4 月12日起至96年6 月1 日止出售
    系爭飼料予原告，惟被告否認有原告所指系爭飼料超出系爭
    標準之情事。又縱認系爭飼料超出系爭標準，惟系爭飼料所
    含粗纖維成份超過系爭標準，未必影響魚類成長，且原告主
    張其虱目魚因餵養系爭飼料而未達成長規格，及受有系爭損
    害之事實，原告均未舉證證明，自不足採信等語置辯。聲明
    ：(1)原告之訴駁回。(2)願供擔保請准宣告免為假執行。
四、兩造對下列事項不予爭執，堪認為真實：
  (1)原告有自95年4 月12日起至96年6 月1 日止向被告購買系爭
    飼料。
  (2)被告販賣之系爭飼料所含「粗纖維」成份應不得高於6.5 ％
    。
五、本件爭點為：原告依據民法第227 條不完全給付之規定，請
    求被告賠償系爭損害，有無理由？
    本件原告主張被告販賣之系爭飼料超過系爭標準，導致其飼
    養之虱目魚未達原成長規格，而須延長飼養2 個月，因而使
    原告受有系爭損害等語，惟均為被告否認，則原告自應依民
    事訴訟法第277 條前段規定，就被告販賣之系爭飼料有超過
    系爭標準，導致其虱目魚未達原成長規格而須延長飼養2 個
    月，及其因而受有系爭損害之事實，負舉證之責。經查：
  (1)原告主張系爭飼料所含之「粗纖維」成份有超出系爭標準之
    事實，業據原告提出行政院農業委員會畜產試驗所檢驗報告
    及檢驗報告單各1 份（本院卷第11至13頁）、行政院農業委
    員會水產試驗所委託檢驗報告書各1 份為證（本院卷第18、
    19頁），而依上揭檢驗報告4 份所載，系爭飼料中編號1之
    「粗纖維」檢測值分別為7.93％、8.7 ％；編號3 之「粗纖
    維」檢測值分別為8.07％、8.1 ％（按編號1 、3 ，僅係飼
    料大小所為分類，其飼料內容均相同），均已超出系爭飼料
    所含「粗纖維」成份應不得高於6.5 ％之標準（此為兩造所
    不爭執），是原告主張被告販賣之系爭飼料所含「粗纖維」
    成份已超出系爭標準等語，固堪採信。惟依上揭檢驗報告所
    載，其檢驗項目除「粗纖維」外，尚有「水分」、「粗蛋白
    質」、「粗脂肪」、「粗灰分」、「鹽酸不溶物」等，是足
    認系爭飼料除含有「粗纖維」成份外，尚包含上揭多種物質
    成份，而原告主張其虱目魚未達原成長規格，而須延長飼養
    2 個月等情，是否係因系爭飼料所含「粗纖維」成份超出系
    爭標準所致，原告並未舉證以實其說，且依卷附行政院農業
    委員會水產試驗所97年3 月12日以農水試海字第0972291293
    號函暨所附虱目魚養殖資料（本院卷第108 至112 頁）所載
    ：「影響虱目魚成長之因素非常之多，舉凡一般水質、天候
    、養殖環境、方式、面積乃至於魚苗、飼料等等，均會影響
    虱目魚成長。至目前為止，仍未有飼料粗纖維含量影響魚類
    成長之相關研究報導，因此，以粗纖維含量高於標示值之飼
    料餵飼，是否會造成虱目魚發育不良，目前已發表之文獻並
    無詳細資料。」（本院卷第108 頁背面），是依上揭函文內
    容可知，會影響虱目魚成長之因素相當多，而餵養飼料之粗
    纖維含量高於標示值，是否會造成虱目魚發育不良，目前並
    無文獻可資證明，從而，原告主張因系爭飼料所含「粗纖維
    」成份超出系爭標準，導致其虱目魚未達原成長規格，而須
    延長飼養2 個月云云，自不足採信。
  (2)原告雖舉證人黃南隆於本院證稱：伊從事養殖虱目魚，原告
    有介紹伊吃被告的飼料，後來伊發現虱目魚養不大，伊去找
    原告，原告將系爭飼料送去化驗，發現成份有問題，伊就認
    為是被告飼料有問題等語（本院卷第152 頁），是證人黃南
    隆僅係依據原告所舉上揭檢驗報告，即認系爭飼料有瑕疵，
    惟原告所提上揭檢驗報告4 份，僅能證明系爭飼料所含「粗
    纖維」成份已超出系爭標準之事實，並無法證明其因此會造
    成虱目魚發育不良，已如上述，是證人黃南隆上揭證詞，自
    不足採信。另證人林邦彥於本院證稱：伊從事養殖虱目魚，
    伊發現吃了被告的飼料虱目魚都養不大，伊有去問原告，但
    是何原因造成的，伊不清楚等語（本院卷第153 頁），是證
    人林邦彥上揭證詞，自亦不足為原告有利之認定。況原告主
    張其虱目魚有未達原成長規格，而須延長飼養2 個月之事實
    ，亦未見原告舉出證據證明，則原告主張其須延長飼養虱目
    魚2 個月，而受有系爭損害等語，亦不足採信。
  (3)次按當事人未於準備程序主張之事項，除有民事訴訟法第27
    6 條第1 項所列4 款情形外，不得於準備程序後行言詞辯論
    時主張，民事訴訟法第276 條定有明文。本件原告於本院97
    年6 月12日言詞辯論庭時，另主張系爭飼料有其他不應含有
    之毒素及不當成份，導致虱目魚成長遲緩等語（本院卷第15
    0 頁），惟原告自承其上揭主張並未於本院行準備程序時提
    出，且原告亦未釋明其有符合民事訴訟法第276 條第1 項所
    列4 款之情形，況原告上揭主張，僅係空泛陳稱系爭飼料含
    有其他不應有之毒素及不當成份云云，就其究竟含有何種毒
    素或不當成份，且因此會造成虱目魚成長遲緩之事實，均未
    見原告有所陳述或提出證據證明，本院認原告上揭主張，並
    無再予調查證據之必要，一併敘明。
六、綜上所述，被告販賣之系爭飼料固有超過系爭標準，惟原告
    無法舉證證明系爭飼料超過系爭標準，會導致其虱目魚未達
    原成長規格而須延長飼養2 個月，及原告因而受有系爭損害
    之事實，則原告主張被告給付之系爭飼料有不完全給付之情
    事，並致其受有系爭損害等語，自不足採信。從而，原告依
    據民法第227 條不完全給付之規定，請求被告賠償系爭損害
    ，及自起訴狀繕本送達被告翌日起至清償日止按年息5 ％計
    算之利息，為無理由，應予駁回。
七、又本件原告之訴既經駁回，則其假執行之聲請已失所附麗，
    應一併駁回之。
八、據上論結，本件原告之訴為無理由，依民事訴訟法第78條，
    ，判決如主文。
中    華    民    國    97    年    6     月    30    日
                        民事鳳山分庭法  官  呂憲雄
正本證明係照原本作成。
如不服判決，應於送達後二十日內，向本院提出上訴狀並表明上
訴理由，如於判決送達前提起上訴者，應於判決送達後十日內補
提上訴理由書（須附繕本）。
中    華    民    國    97    年    6     月    30    日
                                    書記官  李文廣


司法院資訊處製作；財團法人民間司法改革基金會備份。
